臺灣高等法院民事判決　　　　　　　　　　　　　　　九十三年度上字第六四０號
　　上　訴　人　甲○○
　　被上訴人　　乙○○
　　訴訟代理人　李世聰
右當事人間請求排除侵害事件，上訴人對於中華民國九十三年五月二十八日臺灣臺北
地方法院九十二年度訴字第四四九九號第一審判決提起上訴，經本院於九十三年十一
月十七日言詞辯論終結，判決如左：
    主      文
上訴駁回。
第二審訴訟費用由上訴人負擔。
    事實及理由
一、上訴人於原審請求被上訴人(一)應拆除架設在台北市○○路○段九十九號十四樓之
    造成反射光傷害上訴人眼睛的屋頂突出物。(二)在相同光源下張眼目視最少五十次
    ，每次十分鐘。嗣於本審中變更請求被上訴人在台北市○○路○段九十九號十四
    樓屋頂所架設突出物不得有反射光源傷害上訴人。核屬減縮應受判決事項之聲明
    依民事訴訟法第四百四十六條第一項但書、第二百五十五條第一項但書第三款之
    規定，應予准許。
二、上訴人主張：被上訴人所有之台北市○○路○段九十九號十四樓屋頂所架設之屋
    頂突出物，因太陽光照射反射光源至上訴人所在之台北市○○○路○段五十七號
    十一樓二室住處，致上訴人工作起居時受該光源刺傷眼睛，閉眼都一片茫茫，無
    法正常起居工作，多年來屢經報警並請求被上訴人改善均無結果等情。爰依排除
    侵害之規定求為命(一)被上訴人應拆除架設在台北市○○路○段九十九號十四樓之
    造成反射光傷害上訴人眼睛的屋頂突出物。(二)在相同光源下張眼目視最少五十次
    ，每次十分鐘。(三)願供擔保，請准予宣告假執行之判決。（原審為上訴人敗訴之
    判決，上訴人聲明不服）並上訴聲明：(一)原判決廢棄。(二)被上訴人在台北市○○
    路○段九十九號十四樓屋頂所架設之突出物（下稱系爭建物）不得有反射光源傷
    害上訴人。
    被上訴人則以：現場履勘沒有發現反射光源，即便有反射光，與上訴人受的傷害
    也沒有因果關係，從醫生和鄰居的表示，無法看出客觀上有受傷害，電視台的證
    據屬於傳聞證據等語，資為抗辯。並答辯聲明：上訴駁回。
三、上訴人主張系爭建物為被上訴人所有之事實，業據提出建物謄本為證，且為被上
    訴人所不爭執，堪信為真正。惟上訴人主張系爭建物會因太陽光照射而反射光源
    ，刺傷上訴人眼睛而無法正常起居工作云云，則為被上訴人所否認，並以前詞置
    辯。故本件兩造所爭執之處，在於系爭建物是否會太陽光照射而反射？上訴人是
    否因此受傷害結果？經查：
  (一)查上訴人主張系爭建物會因太陽光照射而反射光源至其住處之事實，固據其提出
    屋頂突出物反射光之照片、建物謄本為證，且經原審法院勘驗中華電視公司之二
    ００三年七月二十八日華視新聞所報導之光碟片內容，自上訴人住處看出在一公
    里以外系爭建物（玻璃帷幕）確有反光等情，有光碟片及勘驗筆錄附卷可稽，故
    上訴人主張系爭建物會因太陽光照射而反射光線一節，應屬可採。然原審法院於
    九十三年二月十六日上午十時至上訴人住所現場勘驗結果，並未看到系爭建物有
    反光或發亮之情形，此有勘驗筆錄附卷可稽，上訴人復自承只有六月份的中午約
    十二時二十五分至十三時間有反光或發亮之情形等語，足證上訴人住處所受系爭
    建物因太陽光照射之反射光源，並非持續反射光線，而僅係在某特定時間內始有
    光線反射之情形。
  (二)次查，系爭建物第一次所有權登記是在六十八年六月四日，此有建物謄本可稽，
    故系爭建物已存在十五年之久，而上訴人自承其在
    ，則如系爭建物之反射光線有刺傷上訴人眼睛而無法正常起居工作之情事，亦應
    是自上訴人遷入居住之時起，換言之，上訴人住處受有系爭建物反射光線之情形
    應有十年之久，惟上訴人卻稱是近五、六年左右才有反射光線侵害之情事等語，
    顯見該反射光線並不足造成上訴人無法起居工作（否則豈有居住十年，卻只有五
    年受反射光線侵害）；再參以上訴人自承：「我去八德路看眼科，醫生檢查是正
    常的，醫生說看不出來眼球受有傷害。」等語，足證該反射光線並未造成上訴人
    之眼睛傷害。又系爭反射光線是因系爭建物受太陽照射之結果，上訴人既未舉證
    證明系爭反射光線是被上訴人故意或過失行為所致，亦未舉證證明系爭建物之反
    射光線有造成其身體或其他權利之損害，則上訴人主張被上訴人侵害上訴人權利
    等語，並無可採。
  (三)末查，依上訴人提出之照片觀之，系爭建物距上訴人住處約有一、二公里之遠，
    自上訴人住處窗戶向系爭建物看去，該反射光點猶如遠處之太陽，而人類本即生
    活在太陽之下，一般人居家住處受太陽照射，乃屬常事，如認太陽照射過於強烈
    ，通常亦得以窗簾加以遮擋，系爭建物既未使上訴人失去日照，上訴人主張被上
    訴人侵害其日照權，即無可採。至於上訴人主張：「其在住處打電腦時，突然有
    光源射入，當時我也沒有開電燈，卻使我眼花看不清楚，我無法工作。」等語，
    縱然屬實，亦與一般住家受太陽照射進入之情形相同，在客觀上，無從認上訴人
    之何種權利因此受有侵害。況民法第七百六十七條排除侵害之規定：「所有人對
    於無權占有或侵奪其所有物者，得請求返還之。對於妨害其所有權者，得請求除
    去之。有妨害其所有權之虞者，得請求防止之。」係指不動產所有權受侵奪或妨
    害而言，而建築物受太陽照射，並不會侵奪或妨害其所有權之行使，此為眾所周
    知之事實，故系爭建物因太陽照射所生反射光進入上訴人之住處，並未侵奪或妨
    害上訴人之房屋所有權之行使，上訴人主張被上訴人在系爭建物不得有反射光源
    云云，亦不可採。
四、綜上所述，上訴人請求被上訴人在系爭建物不得有反射光源侵害上訴人，為無理
    由，不應准許。其假執行之聲請亦失所附麗，應併予駁回。原審為上訴人敗訴之
    判決，及駁回其假執行之聲請，並無不合。上訴意旨指摘原判決不當，求予廢棄
    改判，為無理由，應予駁回。
五、據上論結，本件上訴為無理由，爰判決如主文。
中　　　華　　　民　　　國　　九十三　　年　　 十二 　　月　　　一　　　日
                                  民事第十四庭
                                      審判長法  官   　張  宗  權
                                            法  官     陳  永  昌
                                            法  官     蕭  艿  菁
正本係照原本作成。
如不服本判決，應於收受送達後二十日內向本院提出上訴書狀，其未表明上訴理由者
，應於提出上訴後二十日內向本院補提理由書狀（均須按他造當事人之人數附繕本）
上訴時應提出委任律師或具有律師資格之人之委任狀；委任有律師資格者，另應附具
律師資格證書及釋明委任人與受任人有民事訴訟法第四百六十六條之一第一項但書或
第二項（詳附註）所定關係之釋明文書影本。
中　　　華　　　民　　　國　　九十三　　年　　 十二 　　月　　　一　　　日
　　　　　　　　　　　　　　　　　　　　　　書記官     尤  峰  惠
附註：
民事訴訟法第四百六十六條之一（第一項、第二項）：
對於第二審判決上訴，上訴人應委任律師為訴訟代理人。但上訴人或其他法定代理人
具有律師資格者，不在此限。
上訴人之配偶、三親等內之血親、二親等內之姻親，或上訴人為法人、中央或地方機
關時，其所屬專任人員具有律師資格並經法院認為適當者，亦得為第三審訴訟代理人
。
